ACORDAO-COMPLETO-2357355

ACÓRDÃO DE RELAÇÃO

ACÓRDÃO DE RELAÇÃO 1458/2019 ATA 23/2019 - PLENÁRIO

Acórdão 1458/2019-TCU-Plenário
Considerando que se trata de representação, com pedido de cautelar suspensiva, formulada pela Prime Consultoria e Assessoria Empresarial Ltda. – EPP sobre possíveis irregularidades no Pregão Eletrônico 10/2019 conduzido pelo Empresa Brasileira de Pesquisa Agropecuária – Embrapa Semiárido, em Petrolina – PE, para a contratação dos serviços de gerenciamento, controle e fornecimento de combustíveis em rede credenciada de postos através de sistema informatizado e integrado com a tecnologia de cartão eletrônico com chip em prol da frota de veículos da Embrapa Semiárido e da Embrapa Mandioca e Fruticultura sob o valor estimado de R$ 2.045.963,96;
Considerando que a irresignação da ora representante recaiu sobre a abrangência da rede credenciada e sobre a ausência de cláusula para a rescisão unilateral pelo inadimplemento contratual;
Considerando que, como bem assinalou a unidade técnica, as relações contratuais firmadas sob regência Lei n.º 13.303, de 2016, devem observar as cláusulas do contrato e as disposições da referida lei, além dos preceitos de direito privado, e, para esses casos, apesar de não haver previsão no edital e na minuta do contrato, seriam aplicáveis os princípios da teoria geral dos contratos e as disposições de direito privado, diante da necessidade de rescindir o contrato pelo suposto inadimplemento contratual;
Considerando que, embora a Lei n.º 13.303, de 2016, preveja a estipulação nos contratos da cláusula com os casos de rescisão (art. 69, VII) , não subsistiria a indispensável exigência de a previsão de rescisão unilateral ficar estabelecida nos editais e nos contratos;
Considerando que, no bojo do processo de licitação, a Embrapa indeferiu a impugnação sobre a ausência de cláusula contratual inerente à aludida rescisão unilateral e informou ter, assim, agido em cumprimento ao estabelecido na Lei n.º 13.303, de 2016, e no Regulamento de Licitações, Contratos e Convênios da Embrapa, fazendo referência, por exemplo, ao art. 40 da lei citada;
Considerando que, após a análise do feito, a unidade técnica propôs o indeferimento da referida cautelar suspensiva, ante a inexistência de plausibilidade jurídica, já que não teriam sido identificados indícios de irregularidade, sem prejuízo de, no mérito, considerar improcedente a presente representação;
Considerando, enfim, que a referida ausência de estipulação dos critérios para a eventual rescisão unilateral, como medida excepcional, poderia ser sanada pela subsequente definição no bojo do contrato público, sem a necessidade, portanto, da eventual suspensão ao anulação do certame em face da suscitada inconsistência posteriormente sanável;
Os Ministros do Tribunal de Contas da União, reunidos em Sessão de Plenário, ACORDAM, por unanimidade, com fundamento nos arts. 143, inciso V, alínea “a”, 235, 237, inciso VII e parágrafo único, e 250, inciso I, do Regimento Interno do TCU, aprovado pela Resolução n.º 246, de 2011, em conhecer da presente representação para, no mérito, considerá-la improcedente, dando por prejudicado o pedido de cautelar suspensiva formulado pela ora representante, diante dos elementos de convicção até aqui obtidos pelo TCU, e prolatar as determinações abaixo indicadas, de acordo com os pareceres emitidos nos autos:
1. Processo TC-Processo 012.218/2019-7 (REPRESENTAÇÃO) 
	1.1. Representante: Prime Consultoria e Assessoria Empresarial Ltda. – EPP.
	1.2. Entidade: Empresa Brasileira de Pesquisa Agropecuária.
	1.3. Relator: Ministro-Substituto André Luís de Carvalho.
	1.4. Representante do Ministério Público: não atuou.
	1.5. Unidade Técnica: Secretaria de Controle Externo de Aquisições Logísticas (Selog) .
	1.6. Representação legal: Anselmo da Silva Ribas (193.321/OAB-SP) , entre outros, representando a Prime Consultoria e Assessoria Empresarial Ltda. 
	1.7. Determinar que à Selog que adote as seguintes medidas:
1.7.1. envie a cópia do presente Acórdão, acompanhado do parecer da unidade técnica, à representante, para ciência, e à Empresa Brasileira de Pesquisa Agropecuária – Embrapa, para ciência no sentido de que a referida ausência de estipulação dos critérios para a eventual rescisão unilateral, como medida excepcional, poderia ser sanada pela subsequente definição no bojo do contrato público; e
	1.7.2. arquive o presente processo.

Prime Consultoria e Assessoria Empresarial Ltda. - EPP.

ANDRÉ DE CARVALHO

Anselmo da Silva Ribas (193.321/OAB-SP), entre outros, representando a Prime Consultoria e Assessoria Empresarial Ltda.

Não atuou.

REPRESENTAÇÃO (REPR)

Secretaria de Controle Externo de Aquisições Logísticas (Selog).